臺灣高等法院刑事判決　　　　　　　　　　　　　九十二年度上易字第三四七０號
　　上　訴　人　臺灣臺北地方法院檢察署檢察官
　　被　　　告　甲○○
右上訴人因被告詐欺案件，不服臺灣臺北地方法院，九十二年度易字第二六一號，中
華民國九十二年八月十九日第一審判決（起訴案號：臺灣臺北地方法院檢察署九十年
度偵字第一八八五三號），提起上訴，本院判決如左：
    主  文
上訴駁回。
    理  由
一、公訴意旨略以：被告甲○○與綽號「老張」之不詳姓名成年男子，共同為自己不
    法之所有，先由甲○○冒稱「陳先生」於民國八十九年七月間某日至台北市○○
    區○○街二段五十四號「黑美人舞廳」消費，指定乙○○坐檯，席間對乙○○謊
    稱：渠朋友有一筆土地要賣，要伊代尋買主，事成可得仲介費約新台幣（下同）
    八、九百萬元等情，藉以打動乙○○之心。數日後綽號「老張」之男子即至「黑
    美人舞廳」消費，亦指定乙○○坐檯，並向乙○○稱：伊想要購買土地，請乙○
    ○代為打聽。以此方式設計乙○○使其誤信，以為可以代其二人為搓合土地買賣
    而賺取仲介費。於是乙○○即入渠二人設計之局代為聯絡，「老張」即約乙○○
    及甲○○及另一位自稱買主之人，由乙○○駕車至台北縣林口鄉長庚醫院對面看
    地，其間雙方均未出示任何文件，亦未商討買賣事宜。同年八月二十一日，甲○
    ○與「老張」向乙○○稱：該土地有一千多坪，買賣價差每坪約有三、四萬元，
    獲利可期。而要求乙○○先拿出一百六十萬元做為投資費用，因為乙○○無現金
    ，「老張」即稱可先將賓士車典當，明日就幫忙贖回。以此方式讓乙○○因而陷
    於錯誤，將其所有之車號Ｙ３─七七八六號自小客車帶至台北市○○○路○段一
    四九號「長賀當鋪」典當一百六十萬元，再帶至台北市中山區○○○路○段二十
    八號「友美飯店」二０九室（由甲○○冒張家瑋名義投宿）將一百六十萬元交付
    甲○○。嗣翌日，「老張」未將乙○○之自小客車贖回，再以電話聯繫甲○○與
    「老張」未果，始知受騙。因認被告甲○○涉犯刑法第三百三十九條第一項之詐
    欺取財罪嫌。
二、按犯罪事實應依證據認定之，無證據不得推定其犯罪事實。又不能證明被告犯罪
    者，應諭知無罪之判決，刑事訴訟法第一百五十四條、第三百零一條第一項分別
    定有明文。又事實之認定，應憑證據，如未能發現相當證據，或證據不足以證明
    ，自不能以推測或擬制之方法，為裁判基礎（最高法院四十年台上字第八六號判
    例參照）。而告訴人之告訴，係以使被告受刑事訴追為目的，是其陳述是否與事
    實相符，仍應調查其他證據以資審認（最高法院五十二年台上字第一三００號判
    例參照）。且認定犯罪事實所憑之證據，雖不以直接證據為限，間接證據亦包括
    在內，然而無論直接證據或間接證據，其為訴訟上之證明，須於通常一般之人均
    不致有所懷疑，而得確信其為真實之程度者，始得據為有罪之認定，倘其證明尚
    未達到此一程度，而有合理之懷疑存在而無從使事實審法院得有罪之確信時，即
    應由法院為諭知被告無罪之判決（最高法院七十六年度台上字第四九八六號判例
    參照）。查公訴人認被告涉有與不詳姓名綽號「老張」之成年男子共同涉犯刑法
    詐欺取財罪嫌，無非係以告訴人乙○○於警訊、偵查中之指述，暨有長賀汽車當
    鋪當票、通聯紀錄、友美飯店訪查表及友美大飯店旅客投宿電腦紀錄等在卷可稽
    。訊據被告固不否認有於八十九年七月間至「黑美人舞廳」消費，且曾與告訴人
    乙○○投宿友美飯店之事實，惟矢口否認有何詐欺犯行，辯稱：八十九年七月間
    ，伊跟邱水明、蘇保元去黑美人舞廳消費，但並未指定告訴人坐檯，也沒有跟告
    訴人說要賣土地事成後可抽取佣金的事，也不認識「老張」或陪同告訴人看地及
    向告訴人收取一百六十萬元，伊亦未冒稱「陳先生」等語。
三、經查：
　(一)告訴人乙○○雖於警訊中指述：伊於臺北市○○街○段五十四號五樓之「黑珍珠
　  舞廳」上班，有一位「陳先生」於八十九年七月間至上開店內消費時，指名要伊
    坐檯，約隔三、四天後又至該店找伊消費，席間向伊謊稱要帶友人賣一筆土地，
    看伊能否幫忙找買主，並稱會給伊三成之仲介費，隔沒幾天有一綽號「老張」之
    友人要賣土地，當時伊即想起日前有一「陳先生」談說要賣土地，遂答應張先生
    幫伊找賣主，並聯繫渠等二人碰面洽談買賣事宜，「老張」約伊及「陳先生」聲
    稱要去看地，伊即駕車搭載「陳先生」至林口長庚醫院對面，與「老張」及其自
    稱買主之人碰面順便看地，渠等跟伊說該地有一千多坪，買賣差價每坪約有三至
    四萬元之利潤，如交易順利完成，伊可取得八、九百萬元仲介費用，要伊先拿出
    一百六十萬元供作投資費，如土地買賣成後即會歸還，伊說沒錢拒絕後，老張就
    說可先將伊之ＳＬＫ賓士車拿去典當，明日即可幫伊回贖，伊不疑有他才由他帶
    領至當鋪當車，老張帶伊至臺北市○○○路○段一四九號之「長賀當鋪」典當取
    得一百六十萬元後，即帶伊至友美飯店二Ｏ九室將錢交付給「陳先生」，老張及
    陳先生拿了錢後，隔天並未將車贖回，且打「陳先生」之Ｚ000000000
    電話及「老張」之Ｚ000000000號電話至今均未開機，伊始知受騙云云
    （參見偵查卷第四至六頁），並有卷附之長賀汽車當鋪當票、友美飯店訪查表及
    友美大飯店旅客投宿電腦紀錄等在卷可稽，然上開書證互核被告之前揭供詞，僅
    得證實告訴人前揭指述中之二個客觀事實，亦即：(一)被告確實與告訴人乙○○相
    識，且曾於八十九年七月前往告訴人上班之舞廳消費，並於八十九年八月二十日
    期間投宿於臺北市○○○路○段二十八號之「友美大飯店」；(二)告訴人乙○○曾
    於八十九年八月二十一日前往長賀當鋪典當Ｙ３─七七八六號自用小客車，並取
    得一百六十萬元之現金等事實。至告訴人乙○○雖以其典當自用小客車後取得之
    一百六十萬元，於上揭友美飯店二０九室交給自稱「陳先生」之不詳姓名男子，
    惟被告否認自稱「陳先生」，而被告以其當時因案通緝中而以「張家瑋」名義投
    宿該友美飯店二０九室，並有警員前往該飯店查訪之紀錄表乙份及上揭友美大飯
    店旅客投宿電腦紀錄乙紙在卷可參，而告訴人指稱「陳先生」所使用之0000
    000000號及「老張」使用之Ｚ000000000號行動電話，經查證結
    果分別係他人以「吳天明」、「吳榮科」二人之名義冒名聲請，真正使用人為何
    不詳，而被告所申請使用之行動電話號碼為Ｚ000000000號，此有台灣
    大哥大股份有限公司及遠傳電信股份有限公司所出具之用戶資料各一紙附卷足憑
    （參見偵查卷第十一頁、第十五頁），自難以此即認定上開行動電話號碼係本案
    被告用來詐騙告訴人之聯絡工具。
  (二)告訴人於警訊中先指稱：老張帶伊至「長賀當鋪」典當取得一百六十萬元後，即
    帶伊至友美飯店二Ｏ九室將錢交給「陳先生」云云（參見上開警訊筆錄），並於
    承辦員警提示其被告甲○○之相片時，指認相片中之人即是詐騙伊錢財自稱「陳
    先生」之人無誤，有指認相片二紙附卷可稽（參見偵查卷第九頁），惟嗣後於原
    審法院訊問時則改稱：是被告指定要去長賀當鋪，我在警訊中所指之「老張」就
    是指被告甲○○，我拿到錢後，被告帶伊到友美飯店二Ｏ九室，後來有兩名男子
    進來，四人共同在場時，伊把錢交給被告云云（參見九十二年七月四日原審訊問
    筆錄），且參諸告訴人於原審法院訊問時先指稱：陳先生跟老張是同一人，他們
    有兩個人，一個姓張、一個姓陳，伊也搞不清楚被告姓張或姓陳云云，後又改稱
    ：老張跟陳先生是兩個人云云，核其對於帶伊去典當車輛之經過、交錢之對象、
    在場之人及被告究係「老張」或「陳先生」等節，前後指述實有諸多不一致之處
    ，究被告是否即係告訴人指稱之「陳先生」或「老張」，非無可疑。
  (三)次按，告訴人於警訊中指稱：渠等跟伊說該地有一千多坪，買賣差價每坪約有三
    至四萬元之利潤，如交易順利完成，伊可取得八、九百萬元仲介費用，要伊先拿
    出一百六十萬元供作投資費，如土地買賣成後即會歸還，伊說沒錢拒絕後，「老
    張」就說可先將伊之賓士車拿去典當云云。嗣於原審法院調查時供稱每坪有三、
    四萬元差額利潤，土地有一千多坪是被告告訴伊的云云，苟告訴人此部分指述係
    屬真實，則被告當時應係扮演出售土地之賣方角色，而衡諸常情，出售土地之一
    方，應係取得資金之人，並無調借現金之必要，且既係出售土地，亦無要求告訴
    人投資之可言，是告訴人指述被告要求其先提出一百六十萬元之投資款，並由被
    告偕同前往典當車輛等情，是否屬實。非無可疑，且參諸告訴人前揭指稱僅幫助
    賣方找尋買主承買土地，即可獲得高達九百多萬元之仲介費用，亦與常理有違，
    甚且若依告訴人所述其為本件投資而交付一百六十萬元，惟其竟不知收受該鉅額
    款項者之確實姓名及住居所，亦無何對方收受該款項而書立之憑據，實恃情理。
    依上所述，告訴人之指述，既有如上之瑕疵，及不合情理之處，則依訴訟上之待
    證事實「倘有懷疑，則從被告之利益作解解」之證據法則，應認本件卷存之證據
    資料尚不足以證明被告犯罪，自應對被告作有利之認定，是本件既查無何積極證
    據足資證明被告有以投資為由，向告訴人乙○○施用詐術，使告訴人陷於錯誤，
    而在友美大飯店將一百六十萬元現金交付予被告，自難認被告有公訴人所指訴與
    一綽號「老張」之不詳姓名成年男子共同向告訴人詐欺取財。
四、綜上所述，公訴人指訴被告所涉之詐欺取財犯行，既查無何積極證據足資證明，
    被告所辯並無詐欺犯行，應堪採信，原審因而以不能證明被告涉有本件詐欺犯行
    ，而為無罪之諭知，經核並無不合，檢察官上訴意旨猶執告訴人之指訴及被告供
    承曾與告訴人投宿友美飯店之事實，而指摘原審判決被告無罪係屬不當，尚難認
    有理由，應予駁回。
據上論斷，應依刑事訴訟法第三百六十八條，判決如主文。
本案經檢察官李進誠到庭執行職務。
中　　　華　　　民　　　國　　九十三　　年　　　一　　　月　　　八　　　日
                              臺灣高等法院刑事第三庭
                                  審判長法  官　張　連　財
                                        法  官　林　明　俊
                                        法  官　張　傳　栗
右正本證明與原本無異。
不得上訴。
                                        書記官　秦　慧　榮
中　　　華　　　民　　　國　　九十三　　年　　　一　　　月　　 十二 　　日
